臺灣臺中地方法院民事判決　97年度消小上字第1號
上　訴　人　甲○○
被上訴人　　蘇榮源即車城汽車商行
　　　　　　乙○○
上當事人間請求損害賠償事件，上訴人對於中華民國97年4月18
日本院臺中簡易庭96年度中消小字第11號第一審判決提起上訴，
本院判決如下：
    主    文
上訴駁回。
第二審訴訟費用新臺幣壹仟伍佰元由上訴人負擔。
    理    由
一、上訴人起訴主張：伊於民國（下同）95年9 月26日，以新臺
    幣（下同）54萬元，向被上訴人蘇榮源即車城汽車商行洽購
    被上訴人乙○○委託該車行出售之中古車一部（2000年份，
    LEXUS ，IS200 ，登記所有權人為乙○○之母張春琇）車牌
    號碼1129-SC （過戶前車牌號碼為6B─8187號），被上訴人
    乙○○交車時，該車里程表記載里程數為6 萬8279公里，買
    賣合約亦載有此一里程，伊於96年5 月間，向該車原車廠調
    閱維修記錄，發現該車於94年9 月16日進廠保養時里程數已
    高達9 萬8914公里，且系爭車輛係於89年11月2 日領照，以
    此推估原車主每年約行駛2 萬公里，故伊於95年9 月買車時
    ，該里程數應約為11萬8000公里，而被上訴人乙○○於出售
    該車時，竟將里程改為6 萬8279公里，顯有以虛偽不實或引
    人錯誤之表示或表徵，而本件買賣契約第11條所載里程數僅
    供參考等語，顯屬違反誠信原則，被上訴人乙○○更改系爭
    車輛里程數，使伊陷於錯誤之判斷，而以較高之價金購買，
    被上訴人乙○○出售之車輛有此里程數之瑕疵，經送鑑定，
    認該車有瑕疵之價值，約低於無瑕疵實際價值之十分之一即
    5 萬4000元，被上訴人乙○○故意不告知疵瑕，被上訴人蘇
    榮源即車城汽車商行明知此瑕疵，竟亦不告知伊，致伊陷於
    錯誤之判斷，而為本件買賣受有損害，被上訴人自應連帶負
    損害賠償之責任，爰請求被上訴人連帶賠償給付5 萬4000元
    等語。
二、被上訴人蘇榮源即車城汽車商行則以：系爭車輛被上訴人蘇
    榮源即車城汽車商行僅是受託而出售，實際出售者為被上訴
    人乙○○，被上訴人蘇榮源即車城汽車商行並非出賣人，對
    上訴人自不負瑕疵擔保責任，亦無債務不履行而應損害賠償
    之責任，且被上訴人蘇榮源即車城汽車商行並未與被上訴人
    乙○○共同詐騙上訴人，上訴人請求被上訴人蘇榮源即車城
    汽車商行賠償，於法無據等語，資為抗辯。
三、被上訴人乙○○到場就其有委託出售系爭車輛予上訴人之事
    實，固不爭執，惟辯稱：系爭車輛其係向前車主周麗菁購買
    ，係於94年11月1 日簽訂買賣契約的。因系爭車輛曾經發生
    肇事，肇事之後伊整理完後，委託被上訴人蘇榮源即車城汽
    車商行出售，伊是以52萬元寄賣，後來以54萬元出賣給上訴
    人，扣掉2 千元的洗車費用，實際的佣金為1 萬8000元。系
    爭車輛修理前是車頭、車尾都有損壞，原車主為周麗菁，伊
    沒有送進原廠修理，伊自己就有保養廠。伊購買系爭車輛時
    ，里程錶就是壞掉的，伊沒有調過，伊委託出售的時候是以
    現況出售，並沒有告知車輛有肇事過，並且於買賣契約上註
    明里程錶之里程數僅供參考，不做任何瑕疵擔保，當初里程
    錶壞掉，伊是買一個中古的里程錶裝上去的，其對上訴人並
    不負瑕疵擔保損害賠償義務，其亦無任何詐騙上訴人之意思
    或行為，自不負賠償責任等語。
四、本件訴訟標的金額為10萬元以下，原審乃依小額訴訟程序審
    理，並判決上訴人之訴駁回。上訴人上訴意旨略以：
  (一)原審判決認為被上訴人車城汽車商之廣告，「車城汽車商行
    於網路上所表示之里程數6 萬5458公里，非係指系爭車輛之
    里程數，乃另一輛車之里程答覆」，實為有違證據法則之違
    背法令判決。
    1.上訴人於96年10月18日民事追加訴之聲明狀中，列舉證據
      、照片證明網路廣告與系爭車輛實為同一部車。而被上訴
      人並無任何證據證明網路廣告與系爭車輛乃為不同車輛，
      僅在答辯狀以及96年11月1 日之前的言辭辯論庭中否認。
      顯見，原審判決不依證據法則，殊不足為採。
    2.本案審理期間前後歷經兩位審判長。第一位審判長於96年
      11月1 日言辭辯論庭中，審視上訴人所提證據後，曾向被
      上訴人質問: 「這就是同一部車啊! 」而被上訴人亦未否
      認。此一情事，有法庭錄音為證。第二位審判長於97年1
      月接手審理本案後，從未在言詞辯論庭中詢問過當事人對
      不實廣告部份的意見陳述，遽料在判決書中竟得出與前一
      位審判長看法相反的結論，原判決顯有認定事實不依證據
      法則之違背法令，應予廢棄改判被上訴人違反公平交易法
      第21條之虛偽不實或引人錯誤之表示或表徵，至為昭然。
  (二)原審判決認為上訴人「既未能舉證證明被告2 人有更改系爭
    車輛里程數之侵權行為之事實」，實為違背法令之判決。
    1.被上訴人乙○○雖辯稱「當初里程錶壞掉，我是買一個中
      古的零件裝上去的。」等語 (見96年8 月30日言詞辯論筆
      錄)， 然而姑且不論被上訴人是換裝，或者調整里程錶，
      皆未告知上訴人，致使上訴人陷於錯誤之判斷而以較高價
      金購買系爭車輛。況且，被上訴人乙○○是否換裝里程錶
      ，抑或更改系爭車輛里程數，仍屬未知。上訴人曾於96年
      7 月31日提出民事調查證據聲請暨通知證人狀: 請求貴院
      命監理處「提出94年9 月16日 (系爭車輛於系爭交易發生
      前，最後一次入原廠保養日期，當時里程數為98,914公里
      )至95 年9 月26日 (系爭交易日期)期 間，系爭車輛所有
      車主之姓名，身份證號及戶籍地址」，並「請求命前述車
      主出庭作證以證明被告是否為調整里程錶之行為人。原告
      願預先墊付證人出庭所需之合理交通費用。」但原審法院
      並未執行「命前述車主出庭作證」。如果" 更改里程" 或
      " 換裝里程錶" 之不同，會造成侵權行為成立與否之差異
      ，則原審判決亦因未依上訴人請求令關鍵證人作證，應於
      審判期日調查之證據，未予調查，致適用法令違誤，而顯
      然於判決有影響者，該項判決，即屬判決違背法令。
  (三)原審判決認為「且系爭車輛里程數僅供參考，被告蘇榮源即
    車城汽車商行不負行駛公里數之正確值無誤等情，已為原告
    所明知並同意後簽名其上，嗣後反悔顯違誠信」。此見解顯
    然違背同判決書所引述之民法第184 條「因故意或過失，不
    法侵害他人之權利者，負損害賠償責任。故意以背於善良風
    俗之方法，加損害於他人者亦同。」
    1.例如，病患在手術前與醫院簽署手術同意書，了解並同意
      手術之風險與併發症，可免除醫院與醫師，在善盡專業與
      道德為前提下的醫療糾紛責任風險。但如果醫院或醫師，
      故意使用錯誤的藥劑，或不合格的器材，導致手術失敗，
      則斷不能因一紙手術同意書而免除法律責任。同理，原告
      與被告簽署之買賣合約書雖載明「本車行駛里程數僅供參
      考，本公司不負行駛公里數之正確值無誤」，但如果被上
      訴人為善意第三人，不知且無法得知正確的里程數則上訴
      人願接受買賣合約書中，里程數可能不正確之風險。然實
      際上，被上訴人不僅交易前已知里程數不正確，甚至是親
      自更換或調整里程數，且不告知上訴人此一事實，則被上
      訴人理當不能因一紙合約而免除法律責任，其理甚明。
    2.中古車商，故意調低里程數以賣得更高的價錢給消費者，
      此一惡風在今社會上已極為普遍。此一背於善良風俗之方
      法，端賴司法正義予以竭力匡正。
  (四)綜上所陳，原審判決或有認定事實不依證據法則或有違背法
    令之處，應予廢棄，並請准判決被上訴人應給付上訴人54,0
    00元。
五、經查：
  (一)上訴人指摘原審判決認為「車城汽車商行於網路上所表示之
    里程數6 萬5458公里，非係指系爭車輛之里程數，乃另一輛
    車之里程答覆」之事實，有違背證據法則之違法云云，然按
    所謂證據法則，係指法院調查證據認定事實所遵守之法則，
    如舉證責任分配錯誤、認定事實不憑證據或重要證據漏未斟
    酌等，均屬違背證據法則之違背法令。而上訴人於原審既已
    自認其所提出車城汽車商行於網路之答覆即「里程6 萬5458
    公里」，係其自網路上列印下來，並非其所發問等語（見原
    審卷第84頁），參以該網頁刊載之汽車廣告及發問，均未載
    明車主、車號等足資判別車籍之資料，本難以認定上開答覆
    即係就系爭車輛之發問所為回覆，而有以虛偽不實或引人錯
    誤之表徵，則原審因認上開網路上所答覆之里程數6 萬5458
    公里，非係指系爭車輛之里程數，乃另一輛車之里程答覆，
    自難認有何違背證據法則之違法。
  (二)又當事人聲明之證據，除認為不必要者外，法院應為調查，
    民事訴訟法第286 規定甚明。所謂不必要者，係指聲明之證
    據中，依當事人聲明之意旨與待證之事實，毫無關聯，或法
    院就某事項已得心證，而當事人仍聲明關於該事項之證據方
    法等情形而言（最高法院85年度臺上字第806 號、74年度臺
    上字第1671號判決參照）。原審判決既經斟酌系爭汽車買賣
    合約書業已載明，里程數僅供參考，被上訴人蘇榮源即車城
    汽車商行不負行駛公里數之正確值無誤，且經上訴人同意後
    簽名，此為系爭合約書第11條所載明；又被上訴人提供實車
    予上訴人檢視鑑定，以現車況、現配備交車，不做任何瑕疵
    擔保，亦有系爭契約第13條明定等證據資料，而就系爭車輛
    里程數不符之瑕疵，已經系爭契約兩造合意排除乙節，獲致
    如上述之心證並已為事實上之判斷，則自無必要再就上訴人
    聲請傳喚94年9 月16日至95年9 月26日期間系爭車輛之車主
    到庭證明被上訴人是否為調整里程錶之行為人等再為證據之
    調查。由是以觀，原審未為此部分證據調查，並無違背法令
    。
  (三)上訴人指摘原審判決認為「且系爭車輛里程數僅供參考，被
    告蘇榮源即車城汽車商行不負行駛公里數之正確值無誤等情
    ，已為原告所明知並同意後簽名其上，嗣後反悔顯違誠信。
    」，係違背民法第184 條第1 項云云，然此部分上訴理由，
    實係就原審取捨證據、認定事實之職權行使而任意指摘違背
    民法第184 條第1 項，顯非有據，自難認已對原審判決有何
    為違背法令之情事而為具體之指摘。
六、綜上所述，本件依上訴意旨足認上訴為無理由，爰依民事訴
    訟法第436 條之29第2 款，不經言詞辯論而為判決，並依民
    事訴訟法第436 條之12準用436 條之19第1 項之規定，確定
    如主文所示之訴訟費用額，並應由上訴人負擔。
七、據上論結，本件上訴為無理由，依民事訴訟法第436 條之29
    第2 款、第436 條之32第2 項、第449 條第1 項、第78條、
    第436 條之32第1 項、第436 條之19，判決如主文。
中　　華　　民　　國　　96　　年　　7 　　月　　17　　日
                  民事第四庭    審判長  法  官  王  銘
                                        法  官  呂麗玉
                                        法  官  郭佳瑛
正本係照原本作成
不得上訴
中　　華　　民　　國　　97　　年　　7 　　月　　17　　日
                                        書記官
